【裁判字號】    96,簡,634
【裁判日期】    970117
【裁判案由】    車輛拖吊保管
【裁判全文】
臺北高等行政法院判決
                                     96年度簡字第00634號
原      告  甲○○
送達代收人  乙○○
被      告  臺北縣政府警察局
代  表  人  林國棟（局長）
上列當事人間因車輛拖吊保管事件，原告不服臺北縣政府中華民
國96年06月01日北府訴決字第0960122975號訴願決定，提起行政
訴訟。本院判決如下：
    主  文
原告之訴駁回。
訴訟費用由原告負擔。
    事實及理由
一、程序說明：
    本件因屬不服行政機關所為行政處分而涉訟，其標的之金額
    為新臺幣（下同）1,200 元，係在20萬元以下，依行政訴訟
    法第229 條第1 項第2 款、第2 項規定及司法院民國（下同
    ）92年9 月17日（92）院臺廳行一字第23681 號令，應適用
    簡易程序，本院並依同法第223 條第1 項規定，不經言詞辯
    論，逕行裁判。
二、事實概要：
    原告於民國（下同）95年08月18日上午07時40分，將其所有
    之自用小客車（車號：L9-3123 號）停放於台北縣三峽鎮○
    ○路95號前之機車停車位，屬於「停車車種不依規定」之違
    規行為，經被告依據道路交通管理處罰條例第56條第1 項第
    9 款開單予以舉發，並依同條第3 項將車拖吊移至車輛保管
    場。關於違規處罰部分，原告向交通部公路總局台北區監理
    所申訴，該所仍認為有上開違規行為，而處罰600 元，原告
    不服聲明交通異議，經台灣板橋地方法院交通法庭裁定異議
    駁回（95年交聲字第1773號）。而關於拖吊移置部分，原告
    繳納移置費1000元、保管費200 元領結該車，但不服上開移
    置費及保管費之收取，提起訴願，經訴願決定不受理，原告
    猶未甘服，遂向本院提起行政訴訟。
三、兩造聲明：
  (1)原告聲明求為判決：
    訴願決定及原處分（被告拖吊車輛通知單95年08月18日拖
      字第C00000000 號）均撤銷。
    訴訟費用由被告負擔。
  (2)被告聲明求為判決：
    原告之訴駁回。
    訴訟費用由原告負擔。
四、兩造之爭點：
  (1)原告主張之理由：
    程序上參照最高行政法院94年度裁字第652 號裁定，就警
      察行使職權及車輛拖吊保管事件，屬於行政處分，法院應
      為實體審理；而訴願決定以之為即時強制行為，屬於實現
      公法上權利義務內容之事實行為而不受理，顯屬違法。
    被告依法執行勤務警察之勤務，應依照台北縣拖吊車（場
      ）執行違規停車車輛拖吊及保管作業相關規定為之，其中
      第7 點規定：依法執勤人員執行違規停車拖吊應以下列項
      目為限（汽車：併排停車。施工路段違規停車。公車招呼
      站十公尺範圍內及消防栓前停車。佔用車道停車及迴轉道
      停車。路口十公尺停車及紅線停車。紅磚人行道、騎樓地
      停車。重要幹道黃線違規停車。特定地區違規停車，如公
      有路外停車場周邊地區，獎勵民間興建之路外停車場周邊
      地區，公共場所出入口、涵洞等。其他顯有妨害交通之違
      規停車。），其餘以逕行填摯「違反道路交通管理事件通
      知單」予舉發為原則。
    原告縱有停放機車停車位之情節，並非屬於執行拖吊之明
      文列舉項目，應開單舉發即可，被告執行勤務顯然逾越「
      行政自我拘束原則」，顯屬不當；況上開相關規定揭示於
      被告資訊服務網內（如訴願卷p-09），被告之行政行為亦
      應符合可預測性，並對人民善意信賴之行為，猶應加以保
      護。故被告拖吊之處分違法，訴願決定未予糾正亦屬違法
      ，均應撤銷之。
  (2)被告主張之理由：
    原告停放機車停車位之違規情事，是依據道路交通管理處
      罰條例第56條第1 項第9 款開單予以舉發，並依同條第3
      項將車拖吊移至車輛保管場。而參照同條例第8 條第1 項
      第1 款「違反本條例第12條至第68條之行為，由公路主管
      機關處罰」，而第87條第1 項「受處分人，不服第8 條主
      管機關所為之處罰，得於接到裁決書之翌日起20日內，向
      管轄地方法院聲明異議。」，原告提起行政訴訟於法不合
      ，應予駁回。
    原告之行為，違反條例第56條第1 項第9 款之規定，且駕
      駛人不在車上，依據上開條例第7 條之2 第2 項第4 款、
      第56條第3 項（誤繕為第2 項）之規定將車拖吊移至車輛
      保管場，於法並無不合，請求駁回原告之訴。
五、得心證之要領：
  (1)程序上：
    參照警察職權行使法第2 條規定：「本法所稱警察，係指
      警察機關與警察人員之總稱。本法所稱警察職權，係指警
      察為達成其法定任務，於執行職務時，依法採取查證身分
      、鑑識身分、蒐集資料、通知、管束、驅離、直接強制、
      物之扣留、保管、變賣、拍賣、銷毀、使用、處置、限制
      使用、進入住宅、建築物、公共場所、公眾得出入場所或
      其他必要之公權力之具體措施。本法所稱警察機關主管長
      官，係指地區警察分局長或其相當職務以上長官。」，同
      法第29條第3 項規定：「義務人或利害關係人對警察依本
      法行使職權之方法、應遵守之程序或其他侵害利益之情事
      ，得於警察行使職權時，當場陳述理由，表示異議。前項
      異議，警察認為有理由者，應立即停止或更正執行行為；
      認為無理由者，得繼續執行，經義務人或利害關係人請求
      時，應將異議之理由製作紀錄交付之。義務人或利害關係
      人因警察行使職權有違法或不當情事，致損害其權益者，
      得依法提起訴願及行政訴訟。」。
    本件情節為汽車駕駛人違規停車後離去，因該車輛嚴重妨
      礙交通，執行勤務警察依道路交通管理處罰條例第56 條
      第3 項將車輛移置適當處所，並對駕駛人收取移置費、保
      管費，即屬行政執行法所稱之「代履行」（間接強制執行
      之方法）乙節，亦即認該行為係警察行使職權。參照警察
      職權行使法第2 條及第29條規定之立法意旨，人民若因警
      察行使職權有違法或不當情事，致損害其權益者，得依法
      提起訴願及行政訴訟。
    至於，道路交通管理處罰條例第8 條第1 項第1 款「違反
      本條例第12條至第68條之行為，由公路主管機關處罰」，
      而第87條第1 項「受處分人，不服第8 條主管機關所為之
      處罰，得於接到裁決書之翌日起20 日 內，向管轄地方法
      院聲明異議。」者，是針對違反上開條例第12條至第68條
      之行為，由公路主管機關處罰（罰鍰）而言，而將車輛移
      置適當處所者，是違規之人有義務將違規情事排除，以維
      持交通之順暢，但汽車駕駛人違規停車後離去，無法及時
      排除違規之情況，故執行勤務警察依道路交通管理處罰條
      例第56條第3 項將車輛移置適當處所，是一種「代履行」
      之方式，是替代違規者履行義務，本質並非處罰，並無道
      路交通管理處罰條例第8 條第1 項第1 款、第87條第1 項
      之適用，亦此敘明。
  (2)實體上：
    本件違規情事，屬於「停車車種不依規定」之違規行為，
      經被告依據道路交通管理處罰條例第56條第1 項第9 款開
      單予以舉發，原告向交通部公路總局台北區監理所申訴，
      該所仍認為有上開違規行為，而處罰600 元，原告不服聲
      明交通異議，經台灣板橋地方法院交通法庭裁定異議駁回
      （95年交聲字第1773號，參訴願卷p-18），應堪認定。本
      件之爭議在於該違規情形是否單純舉發即可，或需併同拖
      吊？
    該場所有機車格之設置為兩造所不爭執，既有機車格之設
      置，足以確定該位置「不得停放汽車」，在交通法規規範
      意旨而言就是「禁止停放汽車」，與其他禁止停車之規範
      是等價的，不因該場所可以停放機車，而認為停放汽車之
      可非難性較低。故問題僅限於是否有即時拖吊之必要？由
      台灣板橋地方法院交通法庭95年交聲字第1773號裁定（參
      訴願卷p-18）之認定而言，原告之行為影響多數機車駕駛
      人之停車權益，同時也影響現場之停車秩序，當屬於台北
      縣拖吊車（場）執行違規停車車輛拖吊及保管作業相關規
      定第7 點第9 款規定：顯有妨害交通之違規停車，依法執
      勤人員執行違規停車拖吊（本院卷p-24），自不違反被告
      之「行政自我拘束原則」，並與道路交通管理處罰條例第
      56條第3 項之規定相符，原告主張雖有違規情事但影響交
      通之情節甚微，自無可採。
六、綜上所述，原告主張各節，均無可採，被告以原告違反道路
    交通管理處罰條例第56條第1 項第9 款予以舉發，原處分並
    依同條第3 項將車拖吊移至車輛保管場，而關於拖吊移置部
    分，課以移置費1000元、保管費200 元等「代履行」，共計
    1200元，原處分之通知及費用之收取，核無違誤，訴願決定
    雖予不受理，而於程序有誤，但本件基礎事實（汽車停放於
    機車停車位而經舉發拖吊）兩造均無爭執，訴願程序雖未經
    實體審酌，對原告程序上利益並不生影響。原告仍執前詞，
    訴請撤銷，為無理由，應予駁回。
七、據上論結，本件原告之訴為無理由，爰依行政訴訟法第233
    條第1 項、第98條第1 項前段，判決如主文。
中    華    民    國    97    年     1    月   17     日
                       臺北高等行政法院第三庭
                                       法  官  陳心弘
上為正本係照原本作成。
本件以訴訟事件所涉及之法律見解具有原則性者為限，始得於本
判決送達後20日內向本院提出上訴狀並表明上訴理由，如已於本
判決宣示後送達前提起上訴者，應於判決送達後20日內補具上訴
理由（均按他造人數附繕本），且經最高行政法院許可後方得上
訴。
中    華    民    國    97    年    1     月  17  日
                                       書記官  王英傑


司法院資訊處製作；財團法人民間司法改革基金會備份。
